【裁判字號】    95,簡上,166
【裁判日期】    950526
【裁判案由】    傷害等
【裁判全文】
臺灣高雄地方法院刑事判決             95年度簡上字第166號
上  訴  人  戊○○
            甲○○
            丙○○
上列上訴人等因傷害等案件，不服本院高雄簡易庭94年度簡字第
7407號中華民國94年12月30日第一審簡易判決（聲請簡易判決處
刑案號：94年度偵字第22946 號），提起上訴，本院判決如下：
    主  文
原判決撤銷。
甲○○、丙○○共同傷害人之身體，各處拘役伍拾日，如易科罰
金，均以參佰元折算壹日。
戊○○無罪。
    事  實
一、緣程繼龍（業經本院另案判處有期徒刑3 月）係戊○○之夫
    ，甲○○、丙○○係程繼龍之子，與丁○○均是高雄縣鳥松
    鄉○○○路美麗皇家社區之住戶。程繼龍前於94年4 月27日
    晚上9 時許，在丁○○家門口與丁○○發生爭執進而互毆，
    程繼龍因此心生不滿，遂與其子丙○○、甲○○共同基於傷
    害之犯意聯絡，由程繼龍騎機車搭載甲○○，丙○○獨自騎
    機車，在上開社區外頭搜尋丁○○之蹤跡，欲尋釁傷人。嗣
    於同日晚上9 時24分許，在社區巡守隊本部發現丁○○在該
    處後，旋即先由程繼龍及甲○○2 人上前以徒手或以安全帽
    圍毆丁○○，丁○○不敵，乃轉身逃往社區內，丙○○見狀
    ，亦加入毆打，渠等父子3 人遂續行加以圍毆丁○○，並將
    已不支倒地之丁○○拖進社區中庭內撞樹，要求丁○○下跪
    道歉，惟丁○○不肯，渠等3 人遂又扯住丁○○之頭髮頭髮
    拖行前去撞樹，使丁○○因而受有頭部外傷、雙手手肘挫傷
    、右眼瘀傷等傷害。嗣因社區管理員李德仁報警前來處理，
    渠等始罷手離去。
二、案經丁○○訴由臺灣高雄地方法院檢察署檢察官偵查後聲請
    簡易判決處刑。
    理  由
壹、證據能力部分
一、按「被告以外之人於偵查中向檢察官所為之陳述，除顯有不
    可信之情況者外，得為證據」，刑事訴訟法第159 條之1 訂
    有明文。經查，證人李德仁、翁登雄、簡秋水、顏志吉於偵
    查中之證詞，均係經檢察官命其具結後所為之證詞，係屬傳
    聞法則之例外規定，依法均得為證據。
二、按「證人、鑑定人依法應具結而未具結者，其證言或鑑定意
    見，不得作為證據」，刑事訴訟法第158 條之3 訂有明文。
    經查，告訴人丁○○於偵查中之指述，均未經檢察官命其具
    結，揆諸前揭規定，其證詞自不得為證據。
三、按被告以外之人於審判外之陳述，雖不符刑事訴訟法第159
    條之1 至之4 等4 條之規定，然若當事人於審判程序中同意
    作為證據，法院審酌該言詞陳述或書面陳述作成時之情況，
    認為適當者，亦得為證據；又當事人、代理人或辯護人於法
    院調查證據時，知有刑事訴訟法第159 條第1 項不得為證據
    之情形，而未於言詞辯論終結前聲明異議者，視為有前項之
    同意，同法第159 條之5 定有明文。此立法意旨在於傳聞證
    據未經當事人之反對詰問予以核實，原則上先予排除。惟若
    當事人已放棄反對詰問權，於審判程序中表明同意該等傳聞
    證據可作為證據；或於言詞辯論終結前未聲明異議，基於尊
    重當事人對傳聞證據之處分權，及證據資料愈豐富，愈有助
    於真實發見之理念，且強化言詞辯論主義，使訴訟程序得以
    順暢進行，上開傳聞證據亦均具有證據能力。查本案長庚紀
    念醫院高雄分院94年4 月27日診斷證明書1 紙，雖係具有證
    人於審判外陳述之性質，惟經本院依法提示予以調查，檢察
    官及被告均對此未表示異議，且經本院審酌該書面作成時無
    違法情事，應適宜為本案之證據。至告訴人丁○○以書面提
    出之告訴狀及言詞指述，則均係告訴人立於使被告受刑事處
    罰之意所為之陳述，而被告等人又均否認其指述之犯行，是
    該等陳述即不宜為本案認定事實之證據。
貳、被告甲○○及丙○○部分（有罪部分）
一、訊據上訴人即被告甲○○及丙○○固坦承有出手傷害告訴人
    丁○○，並導致告訴人受傷之事實，惟辯稱雙方係互毆，且
    未拿安全帽毆打告訴人及拉告訴人之頭部撞樹云云。經查：
（一）上揭共犯程繼龍騎機車搭載被告甲○○，由被告丙○○獨
      自騎機車，在案發社區外頭搜尋告訴人之蹤跡，而於同日
      晚上9 時24分許，在巡守隊本部發現丁○○在該處後，旋
      即先由程繼龍及甲○○2 人上前以徒手或以安全帽圍毆丁○○，而經丁○○逃往社區內，即又有丙○○加入，渠等
      父子3 人遂續行加以圍毆丁○○，並將已不支倒地之丁○○拖進社區中庭內撞樹，要求丁○○下跪道歉，惟丁○○
      不肯，渠等3 人乃又扯住丁○○之頭髮拖行前去撞樹之事
      實，業據證人李德仁、翁登雄、簡秋水、顏志吉等人於偵
      查中證述明確。衡諸上開證人係分別為社區管理員及巡守
      隊人員，與被告甲○○、丙○○均無仇恨，本無誣陷渠等
      之動機，且其等證詞，經核大致相符，並無矛盾之處，堪
      認其等證詞均堪採信。又告訴人於遭受被告甲○○、丙○○及共犯程繼龍之毆打後，確因而受有頭部外傷、雙手手
      肘挫傷、右眼瘀傷之事實，亦有長庚紀念醫院高雄分院94
      年4 月27日診斷證明書1 紙附卷可稽，足見告訴人確因被
      告甲○○、丙○○及共犯程繼龍之毆打行為而造成傷害。
（二）綜上所述，被告甲○○及丙○○二人確有與共犯程繼龍共
      同基於傷害之犯意出手毆打告訴人成傷之事實業已明確，
      渠等犯行洵堪認定，應依法論科。
二、核被告甲○○及丙○○2人所為，均係犯刑法第277 條第1項
    之傷害罪。被告甲○○及丙○○與共犯程繼龍，就上開傷害
    犯行有犯意聯絡及行為分擔，均為共同正犯。原審判決據以
    論罪科刑固非無見，惟告訴人所受傷害係被告甲○○及丙○○與共犯程繼龍所造成，與被告戊○○無涉（理由詳如後述
    ），是被告戊○○就上開犯行與被告甲○○、丙○○間即無
    共犯關係可言，原判決認被告甲○○及丙○○與被告戊○○
    係共同正犯，即有可議之處。被告甲○○及丙○○仍執前詞
    提起上訴雖無理由，然原判決既有瑕疵，自應由本院將原判
    決撤銷改判。爰審酌被告甲○○及丙○○因故共同毆打告訴
    人，致告訴人受有全身多處之傷害，迄今未與告訴人達成和
    解，誠屬不該，惟念其等素無前科，係一時因父親與人發生
    爭執，始率爾出手毆打告訴人，而其等曾在原審法院向告訴
    人當庭道歉，犯後態度尚可，復衡其犯動之動機、目的、手
    段及所生之損害等一切情狀，量處如主文所示之刑，並均諭
    知易科罰金之折算標準。
、上訴人戊○○部分
一、本件聲請簡易判決處刑意旨略以：戊○○係程繼龍之妻，甲○○、丙○○係程繼龍之子。程繼龍、戊○○、甲○○、丙○○與李武雄、丁○○均為高雄縣鳥松鄉○○○路美麗皇家
    社區之住戶。程繼龍前因李武雄於民國94年4 月27日去電程
    繼龍之妻戊○○，以丁○○、黃玲芬夫婦在外譏笑程繼龍娶
    到二手貨等語加以挑撥，致程繼龍心生不滿，遂於當日晚上
    9 時許，偕同戊○○前去丁○○位在高雄縣鳥松鄉松埔北巷
    2 之153 號之住處興師問罪。程繼龍與戊○○於丁○○開門
    後即進入屋內對丁○○破口大罵，丁○○則以黃玲芬正在幫
    他人帶小孩，已經把孩子嚇哭為由，要求程繼龍夫婦立刻離
    去，程繼龍與戊○○則以丁○○如果不當場講清楚就不走等
    語加以拒絕，丁○○遂將程繼龍推出門外，詎程繼龍竟出手
    加以毆打，戊○○亦隨即基於共同傷害他人之犯意聯絡與行
    為分擔，由丁○○之後方毆打丁○○，當丁○○出手推開彼
    等2 人時，程繼龍又以丁○○偷摸戊○○的乳房及打她的臉
    為由，繼續毆打丁○○，嗣因黃玲芬去電報警，程繼龍及戊○○始於21時20分許，因員警到場而離去。嗣戊○○、程繼
    龍、丙○○及甲○○4 人，旋即共同基於傷害之犯意聯絡，
    由程繼龍騎機車搭載甲○○，丙○○獨自騎機車，在社區外
    頭外搜尋丁○○之蹤跡，欲尋釁傷人。嗣於同日晚上9 時24
    分許，程繼龍、甲○○及丙○○分別騎機車途經高雄縣鳥松
    鄉松埔北巷2 之22號社區巡守隊本部時，未及注意丁○○適
    騎機車載同黃玲芬暫停於該處，向巡守隊隊長翁登雄探問有
    何醫院願開立驗傷單，而往前駛去，然於程繼龍與甲○○發
    現丁○○及黃玲芬於該處後，旋即回頭，先由程繼龍及甲○○2 人上前以徒手或以安全帽圍毆丁○○，丁○○不敵，旋
    即轉身逃往社區內，嗣丙○○見狀，亦加入毆打，渠等父子
    3 人遂續行加以圍毆丁○○，並將已不支倒地之丁○○拖進
    社區中庭內撞樹，要求丁○○下跪道歉，惟丁○○不肯，渠
    等3 人遂又扯住丁○○之頭髮頭髮拖行前去撞樹，使丁○○
    因而受有頭部外傷、雙手手肘挫傷、右眼瘀傷等傷害。嗣因
    社區管理員李德仁報警前來處理，渠等始罷手離去，因認被
    告戊○○犯有刑法第306 條第2 項之侵入住宅罪及第277 條
    第1 項之傷害罪嫌。
二、按犯罪事實應依證據認定之，無證據不得認定犯罪事實，刑
    事訴訟法第154 第2 項條定有明文。又認定不利於被告之事
    實，須依積極證據，苟積極證據不足為不利於被告事實之認
    定時，即應為有利於被告之認定，更不必有何有利之證據。
    另刑事訴訟法上所謂認定犯罪事實之證據，係指足以認定被
    告確有犯罪行為之積極證據而言，該項證據自須適合於被告
    犯罪事實之認定，始得採為斷罪資料（最高法院30年上字第
    816 號判例、最高法院29年上字第3105號判例要旨參照）。
三、公訴人認被告戊○○涉有上開犯行，係以告訴人之指訴及證
    人李德仁、翁登雄、簡秋水、顏志吉等人之證述與驗傷診斷
    書1 紙為其論罪之依據。訊據被告戊○○堅詞否認上開犯行
    ，辯稱：伊沒有進入告訴人家中，只有在門口而已，且當時
    也沒有出手毆打告訴人，也沒有共同傷害告訴人等語。
四、經查，本件公訴人提出之告訴人指述，因均未經告訴人具結
    ，且為審判外之陳述，均不宜為本案認定事實之證據，業如
    上述，是本件告訴人之指述即不得為認定被告戊○○犯行之
    證據。而證人李德仁、翁登雄、簡秋水、顏志吉等人均證稱
    ：不知在告訴人家中發生爭執之過程，僅看到被告甲○○、
    丙○○及共犯程繼龍共同毆打告訴人等語在卷，並未證述被
    告戊○○有傷害或侵入住宅之行為，是該等證人亦不足為不
    利於被告戊○○之認定。至告訴人所提出之驗傷單，則僅得
    證明告訴人受有傷害，且又該等傷害又係被告甲○○、丙○○及共犯程繼龍所造成，亦如本院認定如上，亦難認與被告
    戊○○有關。綜上所述，上開證據尚難證明被告戊○○確有
    侵害住宅或傷害之犯意聯絡與行為分擔，本件公訴人所提之
    證據，即不足認被告戊○○確涉有公訴人所指之犯行。此外
    ，復無其他積極證據足資審認被告戊○○確有公訴人所指之
    侵入住宅或傷害之犯行，揆諸前揭說明，依法自應諭知被告
    戊○○無罪。原審未察遽予論罪科刑，容有未洽，被告戊○○上訴意旨以此指摘原判決不當，為有理由，應由本院將原
    判決撤銷，改諭知被告戊○○無罪。
五、末按，檢察官聲請以簡易判決處刑之案件，經法院認為有第
    45 1條之1 第4 項但書之情形者，應適用通常訴訟程序審判
    之，刑事訴訟法第452 條定有明文；且對於簡易判決之上訴
    ，準用刑訴法第3 編第1 章及第2 章之規定，管轄第二審之
    地方法院合議庭受理簡易判決上訴案件，應依通常程序審理
    。其認案件有刑訴法第452 條之情形者，應撤銷原判決，逕
    依通常程序為第一審判決，法院辦理刑事訴訟簡易程序案件
    應行注意事項第14項亦規定詳盡。本件檢察官就被告戊○○
    涉犯侵入住宅及傷害犯行聲請簡易判決處刑，經本院審理後
    ，認被告戊○○被訴侵入住宅及傷害部分應為無罪之諭知，
    已如前述，而有刑事訴訟法第451 條之1 第4 項但書第3 款
    之情形，故依前揭規定，此部分應由本院合議庭逕依通常程
    序審理後，自為第一審判決，依法得為上訴，附此敘明。
據上論斷，應依刑事訴訟法第452 條、第455 條之1 第1 項、第
3 項、第369 條第1 項前段、第364 條、第299 條第1 條前段、
第301 條第1 項，刑法第28條、第277 條第1 項、第41條第1 項
前段，罰金罰鍰提高標準條例第1 條前段、第2 條，判決如主文
。
本案經檢察官乙○○到庭執行職務。
中    華    民    國    95    年    5     月    26    日
              鳳山刑事第一刑 審判長  法  官  陳志銘
                                     法  官  林芳華
                                     法  官  林勇如
以上正本證明與原本無異。
被告甲○○、丙○○部分不得上訴。
被告戊○○部分如不服本判決，應於收受送達後10日內向本院提
出上訴書狀。
中    華    民    國    95    年    5     月    30    日
                                     書記官  吳俊達


司法院資訊處製作；財團法人民間司法改革基金會備份。
